【裁判字號】    96,易,685
【裁判日期】    970122
【裁判案由】    竊盜
【裁判全文】
臺灣高雄地方法院刑事判決               96年度易字第685號
公  訴  人  臺灣高雄地方法院檢察署檢察官
被      告  甲○○
輔  佐  人  乙○○  即甲○○.
上列被告因竊盜案件，經檢察官提起公訴（96年度偵字第2125號）
，本院合議庭裁定改行簡式審判程序，判決如下：
    主  文
甲○○竊盜，處拘役拾日，如易科罰金，以新臺幣壹仟元折算
壹日。減為拘役拾伍日，如易科罰金，以新臺幣壹仟元折算壹日
。
    事  實
一、甲○○患有精神分裂症，有妄想、幻聽、情緒焦慮、激動、
    多疑等症狀，致其認知及邏輯思考能力退化，並因此種精神
    障礙，致其依辨識而行為之能力，顯著減低，而意圖為自己
    不法所有，於民國96年1 月10日上午9 時30分許，接續在高
    雄市○○區○○路168 號前駱銘所擺設之攤位、同路174
    號前杜家銘擺設之攤位，徒手竊取如附表所示之物，價值共
    計新臺幣（下同）8,970 元，得手後藏放於口袋內，正欲離
    去之際，經警於上址當場查獲，且自甲○○之左褲袋內扣得
    如附表所示之物（分別業由駱銘、杜家銘領回）。
二、案經高雄市政府三民第二分局報請臺灣高雄地方法院檢察署
    檢察官偵查起訴。
    理  由
一、按本案被告甲○○所犯係死刑、無期徒刑、最輕本刑為3 年
    以上有期徒刑以外之罪，其於準備程序就前揭被訴事實為有
    罪之陳述，經受命法官告知簡式審判程序之旨，並聽取其與
    公訴人、輔佐人之意見後，本院認無不得或不宜改依簡式審
    判程序進行之情形，爰依刑事訴訟法第273 條之1 第1 項規
    定，裁定本件由受命法官獨任進行簡式審判程序，合先敘明
    。
二、被告甲○○對於上揭時、地竊取如附表所示之物之犯行坦承
    不諱，核與被害人駱銘、杜家銘指述相符（見偵卷第5 至
    9 頁），並有扣押筆錄及扣押物品目錄表1 份、贓物認領保
    管單2 紙、失竊物品照片4 幀在卷足憑（見偵卷第10頁、第
    14頁、第19至22頁），是被告前揭自白與事實相符，得為認
    定其犯罪之依據。本案事證明確，被告犯行已經證明，應予
    依法論科。
三、核被告所為，係犯刑法第320 條第1 項之竊盜罪。被告於96
    年1 月6 日上午9 時30分許先後竊取被害人駱銘、杜家銘
    所有如附表所示之物之犯行，犯罪時間、地點密切接近，在
    刑法評價上，以視為數個舉動之接續施行，合為包括之一行
    為予以評價，較為合理，應為接續犯，以一罪論。又行為時
    因精神障礙或其他心智缺陷，致其辨識行為違法或依其辨識
    而行為之能力，顯著減低者，得減輕其刑，刑法第19條第2
    項定有明文，被告罹有精神分裂症，此有高雄市立凱旋醫院
    （下稱凱旋醫院）96年3 月1 日診斷書附卷可稽（見本院卷
    第10頁），復經本院囑託凱旋醫院就被告行為時之精神狀態
    進行鑑定結果，該院依被告之生產史、就學史、工作史、家
    庭精神疾病史、婚姻史、內外科疾病史、物質濫用史、犯罪
    史，及精神狀態檢查、心理測驗結果，認被告所罹之慢性精
    神分裂症，致其認知及邏輯思考能力逐漸退化，且別有聽幻
    覺症狀，是以被告自95年12月起至96年1 月止此段期間之精
    神症狀導致其認知及邏輯思考能力退化，均較諸常人顯然為
    低，有該院精神鑑定書1 份在卷可查（見本院卷第26至32頁
    ）。參以，被告於警詢時雖坦承確有竊取如附表所示之物，
    惟亦供稱：伊故意要試探他們會不會報案將伊送法院，沒想
    到真的報警等語，足認被告於本案犯行之際，其辨識行為違
    法及依自身辨識而行為之能力，均較諸常人顯著低落，本院
    酌依刑法第19條第2 項規定，減輕其刑。審酌被告擅自竊取
    他人財物，侵害他人之財產安全，固屬不該，惟念被告犯後
    坦承犯行，且其行竊手段尚稱和平，及所竊財物價值雖合計
    高達8,970 元，惟亦俱由被害人領回，有前開贓物認領保管
    單可稽，被告人所受損害已有減輕，且亦表明不願追究等一
    切情狀，爰量處如主文所示之刑；並考量被告職業家管、教
    育程度不識字（詳警詢筆錄受詢問人基本資料欄之記載）等
    情狀，諭知其易科罰金之折算標準。被告之犯罪時點在96年
    4 月24日以前，且合於中華民國九十六年罪犯減刑條例所定
    之減刑條件，爰依該條例減宣告刑二分之一。
四、至於前開精神鑑定書雖另謂：被告自我控制力較為薄弱，可
    能會再為違法行為，並建議將被告施以為期至少1 年之監護
    處分等語。惟查，被告於本案犯行遭查獲後，即經家人送凱
    旋醫院住院治療約4 月，症狀已見改善，且被告經前開住院
    治療後，迄未再犯罪，此分別有該精神鑑定書、臺灣高等法
    院被告前案紀錄表等件可按，足見被告經前開住院治療後，
    已難認被告確有再犯或危害公共安全之虞，本院爰不依刑法
    第87條第2 項宣告為監護處分。
依刑事訴訟法第273 條之1 第1 項、第284 條之1 、第299 條第
1 項前段，刑法第320 條第1 項、第19條第2 項、第41條第1 項
前段，刑法施行法第1 條之1 ，中華民國九十六年罪犯減刑條例
第2 條第1 項第3 款、第7 條，判決如主文。
本案經檢察官吳美齡到庭執行職務。
中    華    民    國    97    年    1     月    22    日
                  刑事第五庭    法  官  李殷君
以上正本證明與原本無異。
如不服本判決應於收受本判決後10日內向本院提出上訴書狀，並
應敘述具體理由，如未敘述上訴理由者，應於上訴期間屆滿後20
日內補提理由書狀於本院（均須按他造當事人之人數附繕本）「
切勿逕送上級法院」。
中    華    民    國    97    年    1   月      23    日
                                書記官  陳昱良
附錄本案論罪科刑法條全文：
中華民國刑法第320條
意圖為自己或第三人不法之所有，而竊取他人之動產者，為竊盜
罪，處5 年以下有期徒刑、拘役或5 百元以下罰金。
意圖為自己或第三人不法之利益，而竊佔他人之不動產者，依前
項之規定處斷。
前二項之未遂犯罰之。
附表：竊取財物明細
┌──┬──────────────┬────┬────┐
│編號│物品名稱及數量              │ 所有人 │備   註 │
├──┼──────────────┼────┼────┤
│ 1  │髮夾飾品20個、水晶戒指23只  │ 駱銘 │已領回  │
├──┼──────────────┼────┼────┤
│ 2  │髮夾飾品7個                 │ 杜家銘 │已領回  │
└──┴──────────────┴────┴────┘


司法院資訊處製作；財團法人民間司法改革基金會備份。
